臺灣新竹地方法院民事裁定　　　　　　　96年度家抗字第39號
抗　告　人　高雄銀行股份有限公司
法定代理人　乙○○
代　理　人　丙○○
上列當事人間請求選定遺產管理人事件，對於民國九十六年九月
十三日本院家事法庭九十六年度財管字第二六號所為裁定，提起
抗告，本院裁定如下：
    主  文
抗告駁回。
抗告程序費用新臺幣壹仟元由抗告人負擔。
    理  由
一、按非訟事件抗告，除非訟事件法另有規定外，準用民事訴訟
    法關於抗告之規定；又抗告，除本編別有規定外，準用第三
    編第一章之規定；再第二審法院認上訴為無理由者，應為駁
    回之判決。原判決依其理由雖屬不當，而依其他理由認為正
    當者，應以上訴為無理由，非訟事件法第四十六條、民事訴
    訟法第四百九十五條之一第一項、第四百四十九條第一項、
    第二項分別定有明文。據此，對於非訟事件之抗告，抗告法
    院認抗告為無理由，或原判決依其理由雖屬不當，而依其他
    理由認為正當者，應以上訴為無理由者，即應為駁回抗告之
    裁定。
二、第按，繼承開始時，繼承人之有無不明者，由親屬會議於一
    個月內選定遺產管理人，並將繼承開始及選定遺產管理人之
    事由，向法院報明。無親屬會議或親屬會議未於一個月內選
    定遺產管理人者，利害關係人或檢察官得聲請法院選任遺產
    管理人，並由法院依公示催告程序，定六個月以上之期限，
    公告繼承人，命其於期限承認繼承，民法第一千一百七十七
    條、第一千一百七十八條固定有明文。然第一順序之繼承人
　　，其親等近者均拋棄繼承權時，由次親等之直系血親卑親屬
　  繼承，民法第一千一百七十六條第五項亦載有明文。
三、本件抗告人即聲請人於原審聲請意旨略以：被繼承人甲○○
    於民國九十三年六月間將其所有門牌號碼新竹縣湖口鄉○○
    ○街一二號房地設定本金最高限額新台幣（下同）一百八十
    萬元之抵押權與抗告人，並於九十三年六月二十四日擔保訴
    外人鬆呈卉向抗告人借款一百五十萬元，約定借款期間為二
    十年，利息按抗告人銀行定儲利率指數（貸放時為年息1.43
    %）加年息0.82%計算，目前為年息4.22%，按月攤還本息，
    未按期攤還或付息時，即喪失期限利益，視為全部到期，除
    按上開利率計息外，逾期在六個月以內者，按上開利率百分
    之十，逾期超過六個月部分，按上開利率百分之二十計算違
    約金，有他項權利證明書、抵押權設定契約書、其他特約事
    項及借據之影本可稽。詎借款人鬆呈卉自九十四年六月二十
    九日起即違約未還款，迭經催討無效，尚欠本金1,440,614
    元，及按上開方式計算之利息及違約金未獲清償。而因被繼
    承人甲○○已於九十四年九月十日死亡，其「第一順位」繼
    承人均拋棄繼承權，是否仍有繼承人不明，致抗告人對上開
    被繼承人甲○○之遺產無法行使權利，為確保抗告人之權利
    ，爰聲請本院選定被繼承人甲○○之遺產管理人等語。
四、原審法院駁回抗告人之聲請，係以：抗告人主張被繼承人甲
    ○○死亡前擔任訴外人鬆呈卉向抗告人所為借款一百五十萬
    元之保證人，並提供門牌號碼新竹縣湖口鄉○○○街一二號
    房地設定本金最高限額一百八十萬元之抵押權與抗告人，嗣
    訴外人鬆呈卉自九十四年六月二十九日起即違約未還款，迭
    經催討無效，且被繼承人甲○○已於九十四年九月十日死亡
    等情，業據提出放款借據、土地登記謄本、建物登記謄本、
    他項權利證明書、抵押權設定契約書、被繼承人甲○○除戶
    戶籍謄本等為證，固堪認抗告人此部分之主張為真實，是形
    式上抗告人自係選定遺產管理人事件之利害關係人。惟被繼
    承人甲○○於九十四年九月十日死亡後，其配偶何翁春妹、
　　子女何元銅、何秀蘭、何鳳蘭、周何梅蘭、何秀英、何秀菊
  　、何滿妹固已拋棄繼承，而經本院以九十四年度繼字第四四
    七、四六三、四七八號拋棄繼承事件准予備查在案，然被繼
    承人甲○○尚有子女何元雄、何元富未聲明拋棄繼承，是被
    繼承人甲○○配偶何翁春妹及子女何元銅、何秀蘭、何滿妹
    、何秀菊、何秀英、周何梅蘭及何鳳蘭等人之應繼分，應於
    拋棄繼承時，歸屬於被繼承人甲○○子女何元富、何元雄二
    人，故被繼承人甲○○死亡後，既無繼承人有無不明及第一
    順位繼承人均拋棄繼承權之情事，抗告人聲請本院選任被繼
    承人甲○○之遺產管理人，即屬無據，因而駁回抗告人之聲
    請等情為由。
五、抗告意旨略以：
（一）被繼承人甲○○子女何元富、何元雄亦已向本院聲明拋棄
      繼承權。
（二）被繼承人甲○○之第一順位繼承人均已拋棄繼承權，併向
      本院查詢被繼承人甲○○之第二、三、四順位繼承人有無
      拋棄繼承或限定繼承。
六、經查：
（一）抗告人於原審主張被繼承人甲○○於九十四年九月十日死
      亡，其配偶何翁春妹及第一順序親等最近之繼承人即子女
　　　何元銅、何秀蘭、何鳳蘭、周何梅蘭、何秀英、何秀菊、
  　　何滿妹、何元富、何元雄等均已拋棄繼承權之事實，業據
    　抗告人於原審提出被繼承人甲○○繼承系統表、被繼承人
      甲○○除戶戶籍謄本為證，並據本院依職權調取本院九十
　　　四年度繼字第四三九、四四七、四四八、四六三、四七八
　　　號拋棄繼承事件核閱無訛，有上開拋棄繼承事件准予備查
  　　函影本在卷可參，堪信抗告人此部分之主張為真實。從而
    　，抗告人以原審誤認被繼承人甲○○尚有子女何元雄、何
      元富未聲明拋棄繼承，而駁回抗告人之聲請，因認原審判
      決理由不當，尚非無據。
（二）第查，被繼承人甲○○於九十四年九月十日死亡後，其配
      偶何翁春妹及第一順序親等最近之繼承人即子女何元銅、
　　　何秀蘭、何鳳蘭、周何梅蘭、何秀英、何秀菊、何滿妹、
　　　何元富、何元雄等固均已拋棄繼承權，惟被繼承人甲○○
  　　尚有第一順序次親等直系血親卑親屬，有本院九十四年度
　　　繼字第四三九、四四七號民事裁定在卷可稽。揆諸上揭規
　　　定，第一順序之繼承人，其親等近者均拋棄繼承權時，由
  　　次親等之直系血親卑親屬繼承，故被繼承人甲○○之配偶
      及第一順序親等最近之繼承人既均已拋棄繼承權，自應由
  　　次親等之直系血親卑親屬繼承。抗告人主張被繼承人甲○
　　　○之第一順位繼承人均已拋棄繼承權云云，自不足採。
（三）綜上，原審誤認被繼承人甲○○尚有子女何元雄、何元富
      未拋棄繼承權，而駁回抗告人之聲請，判決理由雖屬不當
      ，然被繼承人甲○○之配偶及第一順序親等最近之繼承人
      固均已拋棄繼承權，惟尚有第一順序次親等直系血親卑親
　　　屬，自應由次親等之直系血親卑親屬繼承，而無繼承人有
  　　無不明之情形。從而，被繼承人甲○○死亡後，既無繼承
　　　人有無不明之情形，抗告人自無從聲請法院選任遺產管理
  　　人。據此，原審駁回抗告人之聲請，判決理由雖屬不當，
      然本件既無被繼承人甲○○之繼承人有無不明之情形，則
      抗告人聲請法院選任遺產管理人，仍為無理由，其結果相
      同，原裁定仍應予以維持。抗告意旨仍執前詞指摘原裁定
      不當，求予廢棄，為無理由，應予駁回。
七、據上論結，本件抗告為無理由，依非訟事件法第二十一條第
    二項、第二十四條第一項、第四十六條、民事訴訟法第四百
    九十五條之一第一項、第四百四十九條第一、二項、第九十
    五條、第七十八條，裁定如主文。
中　　華　　民　　國　九十六　年　　十　月　二十六　　日
                  　　　　　　臺灣新竹地方法院民事第二庭
                  　　　　　　　　審判長法　官　王銘勇
　　　　                                法　官  林昌義
　　　　                                法　官　汪銘欽
以上正本係照原本作成。
如不服本裁定，僅得於收受本裁定正本送達後十日內，以適用法
規顯有錯誤為理由，向本院提出再抗告狀，（須附繕本一份及繳
納再抗告裁判費新臺幣1,000元），經本院許可後始可再抗告。
中　　華　　民　　國　九十六　年　　十　月　二十六　　日
                                        書記官  林淑瑜
